臺灣新北地方法院刑事判決
111年度侵訴字第85號
公  訴  人  臺灣新北地方檢察署檢察官
被      告  石揚立


選任辯護人  張宸浩律師
            葉展辰律師
上列被告因妨害性自主案件，經檢察官提起公訴（111年度偵字
第10457號），本院判決如下：
    主  文
乙○○犯以藥劑強制性交罪，處有期徒刑柒年肆月。
    事  實
一、乙○○與代號AW000-A111052之成年女子（真實姓名、年籍詳
    卷，下稱甲○）前經網路認識，並相約於111年2月5日上午11
    時，至新北市○○區○○○路0號板橋錢櫃KTV唱歌，詎乙○○明知
    甲○並未同意與其發生性行為，竟基於以藥劑強制性交之犯
    意，趁甲○未注意之際，在該KTV包廂內將含有二苯妥因（Ph
    enytoin）成分之藥物摻入甲○飲用之啤酒中，致不知情之甲
    ○喝下後因藥效發作而陷入昏迷，乙○○見甲○失去意識而無法
    抗拒，即以其陰莖插入甲○之陰道內，以此違反甲○意願之方
    式對甲○強制性交得逞。嗣因乙○○見甲○持續昏迷不醒，於同
    日下午2時6分許向錢櫃KTV人員反映並呼叫救護車將甲○送至
    新北市立聯合醫院急救，再於同日晚間6時20分許轉至長庚
    醫療財團法人台北長庚紀念醫院（下稱台北長庚醫院）就醫
    ，經台北長庚醫院於甲○送檢之血液中驗出含二苯妥因之抗
    癲癇藥物成分，而查悉上情
二、案經甲○訴由新北市政府警察局板橋分局報告臺灣新北地方
    檢察署檢察官偵查起訴。
    理  由
壹、證據能力
  　按被告以外之人於審判外之陳述，雖不符刑事訴訟法第159
    條之1至第159條之4之規定，而經當事人於審判程序同意作
    為證據，法院審酌該言詞陳述或書面陳述作成時之情況，認
    為適當者，亦得為證據。又當事人、代理人或辯護人於法院
    調查證據時，知有第159條第1項不得為證據之情形，而未於
    言詞辯論終結前聲明異議者，視為有前項之同意，同法第15
    9條之5亦有明定。查本件檢察官、被告乙○○及其辯護人就本
    判決下列所引被告以外之人於審判外陳述之證據能力均不予
    爭執，迄至言詞辯論終結，亦未對該等證據之證據能力聲明
    異議，本院審酌該些供述證據作成時，核無違法取證或其他
    瑕疵，認為以之作為本案之證據亦屬適當，認均有證據能力
    。又所引非供述證據，與本案均有關聯性，且查無違反法定
    程序取得之情，依刑事訴訟法第158條之4反面解釋，亦均有
    證據能力。
貳、實體部分
一、訊據被告雖於本院準備程序及審理中就被訴事實為認罪之表
    示，然細究被告之陳述內容，其固坦承於上開時、地，在甲
    ○不知情之情況下，將含有二苯妥因成分之藥物摻入甲○飲用
    之啤酒內，並於見甲○飲用該啤酒而失去意識後，以將其陰
    莖插入甲○陰道之方式，與甲○為性交行為等情不諱，惟仍矢
    口否認有何以藥劑強制性交之犯行，並辯稱：我加進啤酒的
    是從網路上買來的助興藥物，我不知道裡面的成分，也不知
    道喝了以後會導致昏迷，當下我是以為甲○喝醉酒，才對她
    做不好的事，我沒有利用藥物性侵甲○的意思云云。經查：
　㈠被告與甲○前經網路認識，其等於111年2月5日上午11時相約
    前往上址板橋錢櫃KTV唱歌，然被告趁甲○不注意之際，將含
    有二苯妥因成分之不詳藥物摻入甲○飲用之啤酒內，嗣甲○飲
    用該啤酒後失去意識，被告見狀即以將其陰莖插入甲○陰道
    之方式，對甲○為性交行為得逞等事實，業據被告於本院準
    備程序及審理中坦承不諱（見本院111年度侵訴字第85號卷
    【下稱本院卷】第58、59、91、92頁），核與證人即板橋錢
    櫃KTV主任李松瑋於警詢中所證及證人即告訴人甲○於警詢、
    偵訊及本院審理中所證情節均大致相符（見111年度偵字第1
    0457號卷【下稱偵卷】第8至14、43至44頁），並有板橋店
    貴賓結帳單、內政部警政署刑事警察局111年3月16日刑生字
    第1110013752號鑑定書、受理疑似性侵害事件驗傷診斷書、
    新北市立聯合醫院111年6月2日新北醫歷字第1113545808號
    函暨所附甲○病歷資料及血液檢驗結果、台北長庚醫院111年
    7月4日長庚院北字第1110650056號函暨所附甲○病歷資料及
    檢驗報告單各1份、板橋錢櫃KTV監視器畫面翻拍照片6幀、
    被告（暱稱「FF」）與甲○間通訊軟體LINE（下稱LINE）對
    話紀錄擷圖20幀及被告LINE帳號主頁及顯示圖片擷圖4幀在
    卷可按（見偵卷第19至22、31-2、35至37、31-3至31-4頁；
    偵卷不公開卷第5至7頁、第61至68頁背面；本院卷不公開卷
    第5至73頁），先堪認定。
　㈡甲○失去意識係因服用含二苯妥因成分之藥物所致：
　⒈案發後經台北長庚醫院於甲○血液中檢出之二苯妥因（顛能停
    ）為一種抗癲癇藥物，服用後可能產生嚴重暈眩、嗜睡、神
    智不清、昏迷等副作用及中毒現象等情，有長庚紀念醫院檢
    驗醫學科檢驗報告單、佛教花蓮慈濟綜合醫院藥劑部病患用
    藥指導資料、二苯妥因網路查詢資料各1紙在卷足佐（見本
    院卷不公開卷第57頁；偵卷不公開卷第78頁；本院卷第63頁
    ）。又甲○於111年2月5日下午2時45分送往新北市立聯合醫
    院急診時，經診斷為意識昏迷（Conscious is coma），且
    昏迷指數僅有8（E2；M4；V2），迄至當日下午5時33分許始
    大致甦醒（E4；V4；M6）等情，亦有新北市立聯合醫院急診
    醫囑單、急診護理紀錄各1紙可佐（見偵卷不公開卷第64、6
    6頁），確與前述服用二苯妥因後可能產生之副作用及中毒
    現象之情狀相符。
　⒉甲○同日下午與被告在上址KTV內唱歌過程中雖曾飲用啤酒，
    然證人甲○於偵訊時具結證稱：我們剛進去的時候被告就叫
    了兩手啤酒，但是一開始我們只有唱歌，後來被告才要求玩
    遊戲喝酒，在我清醒的這段時間，我只喝了一罐多的啤酒等
    語（見偵卷第43頁背面），且甲○於案發當日下午3時7分許
    於新北市立聯合醫院抽血檢出之血液中酒精濃度，亦僅有61
    .9mg/dL（換算吐氣所含酒精濃度為0.3095mg/L），有該院
    急診護理紀錄及臨床病理科乙醇檢驗結果各1紙在卷可按（
    見偵卷不公開卷第66、67頁），僅略高於刑法不能安全駕駛
    罪所定吐氣所含酒精濃度不得超過0.25mg/L之標準，顯未達
    於足致成人失去意識、陷入昏迷之程度，足認甲○昏迷送醫
    ，並非僅因飲用啤酒所致。
　⒊另經檢察官依甲○於案發前半年之就診紀錄函詢是否曾開立含
    有抗癲癇或鎮靜安眠之藥物予甲○，所開藥物中是否有能導
    致病人昏迷數小時之副作用，分據徐文良婦產科診所、龍德
    牙醫診所、台北長庚、耕莘醫院均函覆未曾開立此類藥物予
    甲○，有徐文良婦產科診所111年6月14日函暨所附病歷與檢
    驗資料、龍德牙醫診所111年6月15日龍德字第1110615001號
    函暨所附病歷表、台北長庚醫院111年7月15日長庚院林字第
    1110650637號函暨所附病歷資料、天主教耕莘醫療財團法人
    永和耕莘醫院111年8月4日耕永醫字第1110005964號函暨所
    附說明及病歷資料各1份存卷可佐（見偵卷不公開卷第71至7
    2-1、76、77頁；本院卷不公開卷第35至73、81至95頁），
    告訴人甲○提出之聯新國際醫院藥袋（就診日期110年8月4日
    ）所列副作用部分，亦未包括嗜睡、昏迷等，有藥袋影本1
    紙可佐（見偵卷不公開卷第57頁），足見甲○案發前經開立
    處方之藥物中並未包含癲癇、鎮靜用藥，亦無足以導致其昏
    迷數小時之藥物。
　⒋從而，甲○係因在上開KTV包廂內喝下遭被告摻入含二苯妥因
    成分藥物之啤酒，始會陷入昏迷狀態乙情，亦堪認定。
　㈢被告雖以前詞置辯，惟綜觀下列情事，足認被告係基於以藥
    物強制性交之犯意使甲○施用含二苯妥因成分之藥物：
　⒈本件案發前之111年2月3日被告透過通訊軟體與甲○約定以新
    臺幣（下同）3千元之代價相約見面、唱歌，被告復詢問甲○
    「運動的話呢」，甲○回覆「30000吧」，並表示最近因投資
    虛擬貨幣賠錢心情不佳，被告見狀回稱「15000要嗎 週日」
    ，然甲○未表同意，並稱：「15000就還好了耶」、「不然改
    天好了」等語，被告則回答「我很難過」、「想抱妳」、「
    抱不的（到）」、「的那種難過（哭臉圖示）」等情，有被
    告與甲○間LINE對話紀錄擷圖5幀存卷可佐（見偵卷第19頁至
    該頁背面）。證人甲○就上開對話內容於偵訊時具結證稱：
    對方說的運動就是指做愛，我回答3萬元是想拒絕他，因為
    我與被告見過面，前次吃飯時也聊得不錯，所以故意講一個
    不可能答應的數字來拒絕他，以常理判斷不可能有人花3萬
    元做這件事情；「15000就還好了耶」及「改天好了」也是
    一樣的道理，就是拒絕沒有要約的意思等語（見偵卷第43頁
    背面），被告亦於警詢中自承該等對話確係在商討性行為之
    價格等語在卷（見偵卷第4頁背面），是由上開對話過程可
    知，被告早在案發前與甲○聯繫相約見面之時，即已有與甲○
    發生性行為之意思，於其邀約遭甲○託辭拒絕之情形下，被
    告確有轉而利用藥物遂行與甲○性交目的之動機存在。
　⒉被告雖辯稱其摻入啤酒內的是從網路上購得之「助興藥物」
    ，惟甲○既未同意與被告發生性行為，被告實無合理之理由
    使甲○服用任何促進情欲之藥物。又若被告使甲○施用所謂「
    助興藥物」之目的僅係於雙方唱歌過程中玩樂助興、活絡氣
    氛，別無其他不軌之意圖，實無必要刻意在甲○不知情之情
    況下偷偷摻入啤酒內使其喝下，足見被告所為係出自侵害甲
    ○意思自主決定權利之目的。況被告就此部分所辯情節未曾
    提出相關資料佐證，其空言辯稱加入啤酒內之藥物僅係「助
    興」之用云云，無非避重就輕之詞，要難採信。
　⒊又證人甲○於本院審理時證稱：當時在錢櫃包廂內只有我跟被
    告兩個人，我們正常的喝酒、聊天，沒有任何肢體接觸，我
    也沒有意識到他有要性侵我的念頭，後來我從廁所回來喝酒
    時，發現有異常苦澀的味道，和一開始喝到的味道不同，但
    我當下沒有想太多，過沒多久我就覺得頭暈目眩，之後就像
    斷電式的昏迷，失去意識，等我再次醒來的時候人已經在板
    橋聯合醫院了，中間的事我都不記得，像睡到不省人事一樣
    ，完全沒有意識等語（見本院卷第93頁），參諸甲○與其女
    友A女（真實姓名、年籍詳卷）間LINE對話紀錄，甲○在當日
    下午1時1分時尚曾傳送KTV包廂內照片予A女，並以訊息向A
    女報平安，然於僅經過約2分鐘之同日下午1時3、4分間，卻
    接續傳送多則內容紊亂、意義不明之訊息，對A女詢問其狀
    況之訊息亦未再回覆等情，有甲○與A女間LINE對話紀錄翻拍
    照片2幀存卷可佐（見偵卷第不公開卷第55頁），證人李松
    瑋則於警詢時證稱：當天下午兩點多時，5樓的幹部打電話
    跟我說包廂內有女性醉倒要叫救護車，我進入包廂時該名女
    性客人坐在沙發上，頭歪向左邊，看起來沒有意識，我有請
    該樓層的女性員工呼喚她，但是該名女性客人都沒有反應等
    語（見偵卷第8頁背面），足認甲○所稱其飲用遭摻入藥物之
    啤酒後，便因藥效發作而突然失去意識等情屬實。被告既自
    承有將成分不明之藥物摻入啤酒中使甲○飲用，若其確僅係
    在與甲○相約唱歌之過程中為求「助興」而使用藥物，則甲○
    喝下摻有該藥物之啤酒後突然失去意識、陷入昏迷乙情，顯
    然不在被告所稱「助興」目的之範圍內，其當能知悉甲○身
    體情況有異，而應即時將甲○送醫，然被告竟未為之，反而
    於此情形下對甲○為性交行為，顯與常理有違。且觀諸被告
    歷次陳述，均未曾提及其當下對甲○飲用遭其摻入藥物之啤
    酒後陷入昏迷一事有任何驚訝、慌張之感受，反係辯稱其主
    觀上誤認甲○係因喝醉酒而失去意識，始趁機對甲○為性交行
    為云云，實非合理。綜上各情以觀，甲○於過程中並未大量
    飲酒，卻於喝下遭被告摻入藥物之啤酒後突然陷入昏迷，被
    告對此竟未感意外，亦未第一時間將甲○送醫，反而係對已
    無意識之甲○為強制性交行為，足見甲○服下該藥物後所生失
    去意識之結果，實屬被告下藥時所能預見並希望其發生，被
    告辯稱其主觀上誤認甲○係因飲用酒類而醉倒云云，並非事
    實。
　⒋綜上所述，被告本即希望該次與甲○見面時能與其發生性行為
    ，惟所提出之金額未獲甲○應允，於此情形下，被告非無改
    以其他方式遂行慾望之動機。又被告係趁甲○不注意之際，
    將藥物摻入啤酒使甲○服下，顯然係出於侵害甲○之意思決定
    自由之目的所為，而被告見甲○喝下摻有藥物之啤酒後即失
    去意識，竟未感驚訝，亦未將甲○送醫，反而對甲○為性侵行
    為，足認甲○失去意識之結果實為被告對其下藥時所能預見
    ，並希望其發生。從而，被告係基於以藥物強制性交之犯意
    使甲○施用含二苯妥因成分之藥物乙情，實堪認定。
　㈣綜上，被告所辯核屬卸責之詞，不足採信。本案事證明確，
    被告犯行堪以認定，應予依法論科。　
二、論罪科刑
　㈠罪名：
　　按刑法第221條第1項之強制性交罪、第222條加重強制性交
    罪與同法第225條第1項之乘機性交罪，其主要區別在於犯人
    是否施用強制力及被害人不能抗拒之原因如何造成，為其判
    別之標準。如被害人不能抗拒之原因，為犯人所故意造成者
    ，應成立強制性交罪或加重強制性交罪，如被害人不能抗拒
    之原因，非出於犯人所為，且無共犯關係之情形，僅於被害
    人心神喪失或其他相類之情形不能抗拒時，犯人乘此時機以
    行性交行為者，則應依乘機性交罪論處。查甲○所以陷於不
    能抗拒之原因，係因被告故意在甲○飲用之酒類中摻入可導
    致甲○昏迷之含二苯妥因成分藥物，是核被告所為，係犯刑
    法第222條第1項第4款之以藥劑犯第221條第1項強制性交罪
    。
　㈡刑罰減輕事由說明：
　⒈辯護人雖以：被告係因年少，出身卑微，渴望愛情，於飲酒
    後血氣方剛無法克制性慾而為本案犯行，但其當時是真心愛
    慕告訴人，不料弄巧成拙，然馬上將甲○送至醫院並全程陪
    同確保甲○人身安全，考量其犯罪手段、情節及犯後態度，
    主觀惡性並非十分重大，且積極與告訴人達成和解，坦承犯
    罪並向告訴人道歉認錯，本案實有情輕法重之情，請依刑法
    第59條規定減輕其刑等語為被告辯護。
　⒉然按刑法第59條規定「犯罪之情狀顯可憫恕，認科以最低度
    刑仍嫌過重者，得酌量減輕其刑」，亦即依本條規定之酌量
    減輕其刑，必於犯罪之情狀，在客觀上足以引起一般同情，
    認為即予宣告法定最低度刑期，猶嫌過重者，始有其適用。
    鑑於刑法第222條規定之加重強制性交罪，乃屬對於被害人
    性自主決定權最嚴重之侵害，並戕害被害人之身心至鉅，自
    應嚴懲。是立法者經考量該犯罪態樣、對法益侵害之嚴重性
    及社會防衛等因素後，而斟酌定訂之法定刑度，法院自應嚴
    予遵守，因此在適用刑法第59條規定例外予以酌減該犯罪之
    最低法定刑度時，本應審慎為之。
　⒊本院審酌甲○事前業已表示無意與被告發生性行為，然被告竟
    為滿足私慾，率爾將事先準備之含二苯妥因成分藥物摻入酒
    類使甲○服下，再利用甲○無法反抗之狀態恣意對其為性交行
    為，行徑惡劣，對甲○之侵害程度甚重，亦非一時酒後亂性
    可以比擬。其所為造成甲○陷入昏迷，直至當日傍晚始逐漸
    甦醒，所用手段實具有相當之危險性。又被告雖於案發後告
    知KTV櫃台人員甲○醉倒需要通知救護車到場，並陪同甲○就
    醫，然考量被告通知KTV櫃台時，其包廂租用之時間已到，
    甲○復因陷入昏迷而無法自行站立、行走，若非將此情告知
    櫃台，被告欲於不遭他人發現甲○狀況有異之情形下離開該
    處，實有困難。參以被告於救護人員到場時，曾出言詢問若
    甲○狀況並非嚴重，可否逕由其帶往旅館休息？然因救護人
    員表示甲○之狀況須由被告陪同送醫，被告始隨救護車一同
    前往醫院等情，業據證人李松瑋於警詢時證述在卷（見偵卷
    第8頁背面），是被告犯後是否確有欲將甲○送醫急救以確保
    其生命、身體安全之意思，非無疑問。另被告雖於甲○後續
    就診過程中陪同在場，然其並未將甲○曾服用不明藥物之情
    形告知醫師或甲○家人，反稱甲○係因飲酒過量而醉倒，對於
    當時陷入昏迷之甲○能夠獲得及時、妥善之醫療照護乙節，
    並無任何助益，亦難認其所為係出於對甲○身體狀況之擔憂
    或對本案犯行展露悔意。又被告雖於本院審理中與告訴人甲
    ○達成和解並給付100萬元，復當庭向甲○表示歉意，然而被
    告於犯後說詞反覆，始終否認以藥劑強制性交犯行，復於偵
    查中指稱甲○從事性交易，在在加深本案對甲○所造成之負面
    影響，參以告訴人甲○於本院審理時陳稱：我接受被告以100
    萬元和解是因為我希望這件事趕快結束，但我心裡是無法諒
    解被告的等語（見本院卷第94頁），自無從僅以雙方已經和
    解，被告亦依約給付相當數額之賠償乙情，遽認本案犯罪情
    狀確有足堪憫恕之處。綜上，被告本案犯行難認有何特殊之
    原因與環境，而在客觀上足以引起一般同情，而有情輕法重
    之情，自無從依刑法第59條酌減其刑。
　㈣科刑審酌：
　　爰以行為人之責任為基礎，審酌被告與甲○為網友關係，其
    明知甲○並未同意與其發生關係，竟以藥劑使甲○陷入昏迷後
    ，對甲○為性侵行為，嚴重戕害甲○之性自主決定權及人性尊
    嚴，並連帶影響甲○對他人之信賴，造成甲○生活上諸多負面
    影響及壓力，對甲○之人格發展亦造成相當程度之損害，均
    應予以非難；另考量被告犯後於本院審理時已坦承大部分客
    觀事實，並與甲○達成和解及履行賠償，有本院調解筆錄影
    本1紙及台北富邦銀行匯款委託書證明聯翻拍照片1幀在卷可
    佐（見本院卷第65、66、69頁），惟始終否認以藥劑強制性
    交之犯行，未能取得甲○之諒解等犯後情形及甲○對量刑之意
    見（見本院卷第94頁）；暨斟酌被告除本案外並無其他犯罪
    前科，有其臺灣高等法院被告前案紀錄表1份存卷可按（見
    本院卷第119頁），素行非惡，及其犯罪之動機、目的、手
    段、情節、自陳教育程度為大學畢業、目前待業中、經濟狀
    況普通、未婚、需扶養父母、祖母之智識程度、經濟及家庭
    生活狀況（見本院卷第95頁）等一切情狀，量處如主文所示
    之刑。
據上論斷，應依刑事訴訟法第299條第1項前段，判決如主文。
本案經檢察官丙○○提起公訴，檢察官宋有容、林涵慧到庭執行職
務。
中　　華　　民　　國　　111 　年　　11　　月　　3 　　日
                  刑事第五庭　　審判長法　官　胡堅勤　　
                  　　　　　　　　　　法　官  賴昱志
                  　　　　　　　　　　法　官  王筱維
上列正本證明與原本無異。
如不服本判決，應於判決送達後20日內敘明上訴理由，向本院提
出上訴狀 (應附繕本) ，上訴於臺灣高等法院。其未敘述上訴理
由者，應於上訴期間屆滿後20日內向本院補提理由書「切勿逕送
上級法院」。
                                      書記官  陳昱淇
中　　華　　民　　國　　111 　年　　11　　月　　7 　　日
附錄本判決論罪科刑法條全文：
《中華民國刑法第222條》
犯前條之罪而有下列情形之一者，處7年以上有期徒刑：
一、二人以上共同犯之。
二、對未滿十四歲之男女犯之。
三、對精神、身體障礙或其他心智缺陷之人犯之。
四、以藥劑犯之。
五、對被害人施以凌虐。
六、利用駕駛供公眾或不特定人運輸之交通工具之機會犯之。
七、侵入住宅或有人居住之建築物、船艦或隱匿其內犯之。
八、攜帶兇器犯之。
九、對被害人為照相、錄音、錄影或散布、播送該影像、聲音、
    電磁紀錄。
前項之未遂犯罰之。